【裁判字號】    99,簡上,203
【裁判日期】    990422
【裁判案由】    詐欺
【裁判全文】
臺灣板橋地方法院刑事判決             99年度簡上字第203號
上  訴  人
即  被  告  甲○○
上列上訴人即被告因詐欺案件，不服本院98年度簡字第7669號中
華民國99年1 月21日第一審判決（聲請簡易判決處刑案號：98年
度偵字第22101 號），提起上訴，本院管轄第二審之合議庭判決
如下：
    主  文
上訴駁回。
甲○○緩刑貳年。
    事  實
一、甲○○依其智識程度及社會經驗，能預見將其所有之帳戶提
    供予姓名年籍不詳之人使用，可幫助不詳人士提領獲取詐欺
    犯罪所得，竟在該結果之發生不違背其本意之狀況下，基於
    幫助詐欺取財之不確定故意，於民國98年5 月18日至同年月
    20日間某日，在不詳地點，將其向聯邦商業銀行迴龍分行（
    下稱聯邦銀行）所申請之帳號000000000000號帳戶之存摺、
    提款卡及提款卡密碼，交付予真實姓名年籍不詳之成年人，
    藉以幫助該成年人所屬詐欺集團從事詐欺取財之犯行。嗣該
    詐欺集團成員即意圖為自己不法之所有，基於詐欺取財之犯
    意，於98年5 月20日下午3 時30分許，以「咖啡奶茶」為暱
    稱，透過網路聊天室認識自臺北縣蘆洲市○○路388 號3 樓
    住處上網之乙○○，並佯以見面援交為由，邀約乙○○見面
    ，復於同日下午5 時許，打電話向乙○○詐稱欲確認身分，
    要求乙○○至自動櫃員機操作匯款，致乙○○陷於錯誤，於
    同日下午5 時29分、5 時42分許，在臺北市○○○路○段之
    聯邦銀行自動櫃員機，先後匯款新臺幣（下同）3 千元及2
    千元至甲○○前開聯邦銀行帳戶。嗣乙○○發覺有異，報警
    處理，始循線查知上情。
二、案經臺北縣政府警察局蘆洲分局移送臺灣板橋地方法院檢察
    署檢察官偵查後聲請以簡易判決處刑。
    理  由
一、本判決後開所引用被告甲○○以外之人於審判外之陳述（包
    括書面陳述），固屬傳聞證據，惟公訴人及被告就該等審判
    外陳述之證據能力，於本案言詞辯論終結前均未聲明異議。
    本院審酌該等證據資料製作時之情況，並無違法不當及證明
    力明顯過低之瑕疵，亦認為以之作為證據應屬適當，依刑事
    訴訟法第159 條之5 規定，認該等證據資料均有證據能力。
二、訊據被告固坦承上述聯邦銀行帳戶係其申請開設之事實，惟
    否認有何幫助詐欺之犯行，辯稱：前揭聯邦銀行帳戶先前伊
    久未使用，提款卡已失效。於98年5 月中，伊欲架設網站拍
    賣物品，為匯入拍賣款項所需，故於98年5 月18日前往聯邦
    銀行辦理復卡及印鑑變更，並重新設定晶片卡密碼。復卡後
    ，伊於98年5 月中下旬欲架設網站時，因須輸入銀行帳號，
    伊遍尋上開帳戶之存摺未獲，始發現該帳戶之存摺、提款卡
    及伊身分證影本均已遺失，當天伊即去電向聯邦銀行客服人
    員辦理掛失，該客服人員告知伊該帳戶已遭列為警示帳戶。
    因伊係將提款卡密碼設定為自己生日，且伊身分證影本與提
    款卡一同遺失，伊不知歹徒是否因此得知伊的提款卡密碼等
    語。經查：
(一)、前述聯邦銀行帳戶為被告所申請開立之事實，業據被告於警
    詢及本院審理中自承不諱，且有該帳戶之開戶基本資料1 份
    在卷可稽。又被害人乙○○確遭不詳詐騙集團成員以上開詐
    術進行詐騙，因此陷於錯誤，而將如前款項匯入被告上開聯
    邦銀行帳戶乙節，業經證人乙○○於警詢、偵查中證述甚詳
    ，復有聯邦銀行自動櫃員機交易明細表2 紙及前開帳戶交易
    明細表1 份附卷可佐，此部分至堪認定。
(二)、被告雖以前詞置辯，惟被告就其辯稱於98年5 月18日辦理上
    開帳戶復卡及變更印鑑，係欲從事網路拍賣乙節，迄至本案
    言詞辯論終結前，始終未提出任何證據資料以佐其說。且被
    告除曾於98年5 月18日臨櫃申請掛失及變更上開帳戶之印鑑
    外，其後並未申請掛失該帳戶之存摺或提款卡之事實，有本
    院辦理刑事案件電話查詢登記表、聯邦銀行存戶事故查詢單
    等資料附卷為憑，是被告辯稱其於發現該帳戶之存摺、提款
    卡遺失後，即以電話向聯邦銀行人員辦理掛失云云，亦與事
    實不符。再者，參以欲持提款卡領取款項者，須於金融機構
    所設置之自動櫃員機上依指令操作，並輸入正確之密碼，方
    可順利領得款項，若非經帳戶所有人同意、授權並告知提款
    卡密碼，單純持有提款卡之人，欲隨機輸入正確號碼而成功
    領取款項，幾無可能。倘如被告所辯，其係遺失而未告知他
    人上開帳戶之提款卡密碼，且其身分證影本與其提款卡一同
    遺失，然拾得該帳戶存摺、提款卡之人能正確測知被告之提
    款卡密碼恰為其生日，並憑以提領款項之機率，仍屬甚低。
    另就取得被告上開帳戶之詐欺集團成員而言，該等人士既有
    意利用他人帳戶作為詐騙之工具以逃避追查，亦不致選擇一
    來路不明，隨時可能遭原帳戶持有人申請掛失或註銷之帳戶
    ，以免詐騙金額因帳戶遭凍結而無法提領。復由卷附被告前
    開帳戶之交易明細資料及聯邦銀行存戶事故查詢單觀之，被
    告於98年5 月18日至銀行辦理靜止戶恢復、帳戶印鑑變更及
    重設晶片密碼之手續後，被害人乙○○於98年5 月20日下午
    即遭詐騙集團成員詐騙及匯款至被告前開帳戶，該等款項並
    旋於當日遭上開詐騙集團成員提領一空，且除被害人乙○○
    所匯入之款項外，該帳戶於98年5 月20日、21日尚有其他多
    筆款項匯入後即遭提領之紀錄，顯見該詐騙集團於向被害人
    乙○○為前述詐騙行為及使用該帳戶時，確有充分把握該帳
    戶不會被帳戶所有人掛失止付，而此等確信，在該帳戶存摺
    係拾得或竊得之情形下，鮮有可能，益徵被告上開帳戶之存
    摺、提款卡及密碼，絕非詐騙集團偶然取得使用，而係被告
    自行提供無疑，被告辯稱其未提供存摺、提款卡予他人，而
    係遺失云云，無非事後圖卸之詞，不足採信。
(三)、復查一般於郵局或銀行等金融機構開設存款帳戶暨請領存摺
    及提款卡，係針對個人身分及信用予以資金流通之經濟活動
    ，具有強烈專屬性，而金融帳戶為個人理財之工具，且申請
    開立金融帳戶並無任何特殊之限制，一般民眾均得以存入最
    低開戶金額之方式，任意在多數不同之金融機構申辦多數之
    存款帳戶使用，此乃公眾所週知之事實。是依一般人之日常
    生活經驗，若見他人無正當理由，不以自己名義申請帳戶，
    反向他人收取存款帳戶為使用，客觀上應可預見其目的，係
    欲藉該帳戶取得不法犯罪所得，並隱匿帳戶內資金實際取得
    人之真實身分，以逃避追查。況社會上利用不相識之人之帳
    戶從事詐欺等犯罪，早為傳播媒體廣為報導，被告為高中畢
    業，職業係軍人，此有被告警詢筆錄所載學歷、職業資料可
    憑，則依被告之智識程度及社會經驗，自可預見提供金融帳
    戶之存摺、提款卡、密碼供他人使用，有幫助從事詐欺犯行
    之人以該帳戶遂行詐欺犯罪之可能，其貿然將重要且專屬個
    人之提款卡、密碼交付之，致自己無法控制、瞭解該帳戶物
    件之使用方法及流向，則被告具有縱有人利用該等金融帳戶
    便於實施詐欺犯罪，供取得詐欺所得財物或財產上利益之用
    ，亦不違背其本意之幫助詐欺犯意甚明。
(四)、綜上，本案事證明確，被告犯行堪以認定。
三、核被告所為，係犯刑法第30條第1 項前段、第339 條第1 項
    之幫助詐欺取財罪。被告係基於幫助之意思，參與詐欺取財
    犯罪構成要件以外之行為，為幫助犯，應依刑法第30條第2
    項之規定，按正犯之刑減輕之。
四、原審以被告所犯幫助詐欺取財罪，事證明確，適用刑事訴訟
    法第449 條第1 項前段、第3 項、第454 條第2 項，刑法第
    30條、第339 條第1 項、第41條第1 項前段，刑法施行法第
    1 條之1 之規定，並審酌被告提供其所有上開金融機構帳戶
    供他人非法使用，助長社會犯罪風氣，導致真正犯罪者逍遙
    法外，其行為殊屬不當，惟念其並無前科，有臺灣高等法院
    被告前案紀錄表在卷可稽，且其並未實際參與本件詐欺取財
    之犯行，責難性較小，兼衡其犯後態度、被害人所受損害金
    額等一切情狀，量處拘役30日，並諭知易科罰金之折算標準
    ，經核認事用法均無違誤，量刑亦稱妥適，被告上訴意旨猶
    執前詞否認犯罪，並無理由，應予駁回。
五、末查被告並無前科，素行良好，有臺灣高等法院被告前案紀
    錄表1 份附卷可稽，其因一時失慮，致蹈本件犯行，於本院
    審理中已積極與被害人乙○○達成民事和解，被害人亦當庭
    表示願意宥恕被告，此有本院調解筆錄及99年3 月24日準備
    程序筆錄各1 份在卷為憑，本院審酌上情，認被告經此偵審
    程序及刑之宣告後，當知所警惕，信無再犯之虞，本院因認
    其所宣告之刑，以暫不執行為適當，併予宣告緩刑2 年，以
    啟自新。
據上論斷，應依刑事訴訟法第455 條之1 第1 項、第3 項、第
368 條，刑法第74條第1 項第1 款，判決如主文。
本案經檢察官陳姿雯到庭執行職務。
中    華    民    國    99    年    4     月    22    日
                  刑事第二十庭  審判長法  官  邱景芬
                                      法  官  廖怡貞
                                      法  官  吳佳穎
以上正本證明與原本無異
不得上訴。
                                      書記官  黃炎煌
中    華    民    國    99    年    4     月    22    日
附錄本案論罪科刑法條全文：
刑法第339條
意圖為自己或第三人不法之所有，以詐術使人將本人或第三人之
物交付者，處5 年以下有期徒刑、拘役或科或併科1 千元以下罰
金。
以前項方法得財產上不法之利益或使第三人得之者，亦同。
前二項之未遂犯罰之。

司法院資訊處製作；財團法人民間司法改革基金會備份。
